【裁判字號】    97,交聲,1882
【裁判日期】    970819
【裁判案由】    聲明異議
【裁判全文】
臺灣高雄地方法院交通事件裁定        97年度交聲字第1882號
原處分機關  高雄市政府交通局
異  議  人  甲○○
即受處分人
上列異議人因違反道路交通管理處罰條例案件，對於高雄市政府
交通局於中華民國97年7 月9 日所為高市交裁字第裁32-BH00000
00號處分聲明異議，本院裁定如下：
    主  文
原處分撤銷。
甲○○不罰。
    理  由
一、原處分意旨略以：異議人甲○○於民國92年4 月11日上午89
    時43分許，騎乘車號UCF-848 號輕型機車，在高雄市○○路
    ，有「停車方式不依規定」之違規事項，而裁罰新臺幣1,20
    0 元等情。
二、異議意旨詳如附件異議狀。
三、經查：
（一）關於時效部分：
      按行政罰法第27條第1 項、第2 項規定：「行政罰之裁處
      權，因3 年期間之經過而消滅。前項期間，自違反行政法
      上義務之行為終了時起算。但行為之結果發生在後者，自
      該結果發生時起算。」其立法理由略謂：本條係有關行政
      罰裁處權時效之規定；按行政罰裁處權之行使與否，不宜
      懸之過久，而使處罰關係處於不確定狀態，影響人民權益
      ，惟亦不宜過短，以免對社會秩序之維護有所影響，爰於
      第1 項定其消滅時效為3 年；第2 項並就時效之起算點加
      以明定，以杜紛爭；至行政罰之執行時效，則依行政執行
      法第7 條第7 項規定處理等情。惟行政罰法第45條第1 項
      、第2 項復規定：「本法施行前違反行政法上義務之行為
      應受處罰而未經裁處，於本法施行後裁處者，除第15條、
      第16條、第18條第2 項、第20條及第22條規定外，均適用
      之。前項行政罰之裁處權時效，自本法施行之日起算。」
      其立法理由略謂：１、法律不溯及既往，乃法律適用之基
      本原則，如認其事項有溯及適用之必要者，即應以法律明
      白規定，方有所依據，本條即本此原則而設。２、本法施
      行前違反行政法上義務之行為，於本法施行後裁處者，第
      1 項明定可適用本法裁處之，但相較於本法施行前，對行
      為人不利之第15條、第16條、第18條第2 項、第20條及第
      22條則予排除適用。３、本法施行前違反行政法上義務之
      行為應受處罰而未經裁處者，於本法施行後裁處時，其裁
      處權時效，除非個別行政法律另有規定，依其規定外，均
      自本法施行之日起算；至於有關時效期間之規定，自仍適
      用本法等情。另參以94年8 月8 日行政院院台規字第0940
      020908號函訂定發布之行政機關因應行政罰法施行應注意
      之法制事項第10點規定：「本法施行後，第27第1 項所定
      行政罰之裁處權因3 年期間而消滅；本法施行前，違反行
      政法上義務之行為應受處罰而未經裁處，於本法施行後裁
      處者，上開第27條第1 項所定裁處權時效之計算，應注意
      依本法第45條第2 項規定辦理。」而道路交通管理處罰條
      例就裁處權時效並無特別規定，是有關道路交通管理處罰
      條例案件之裁處權時效，自應依前開行政罰法第45條第2
      項之規定辦理。經查行政罰法係於94年2 月5 日制定公布
      ，自公布後1 年即95年2 月5 日生效施行，而本件所裁罰
      之違規時間在行政罰法生效施行前之92年4 月11日，高雄
      市政府交通局所為裁決之時間則在行政罰法生效施行後之
      97年7 月9 日，自行政罰法生效之時起算，尚在3 年之有
      效裁處權期間內，揆諸前開說明，本院應從實體上予以審
      究原處分有無違誤之處。至於異議意旨質疑裁決日期已逾
      行政執行法第7 條所定5 年期間之限制一節，按行政罰法
      第27條第1 項、第2 項有關裁罰權之時效，核與行政程序
      法131 條所規定之公法上請求權及行政執行法第7 條所規
      定之執行時效迥然有別，行政罰法之裁處並非公法上之請
      求權，必於裁罰後，視處罰之種類，始有公法上之請求權
      及執行時效發生，尚不得加以比附援引，併此敘明。
（二）關於實體部分：
      按交通違規行政爭訟之舉證責任原理，應與民事訴訟之舉
      證責任原理相類似，亦即，基本上應就行政機關與人民所
      各自主張有利於己之事實，分配其應盡之舉證責任，此觀
      諸行政訴訟法第136 條規定行政訴訟程序原則上準用民事
      訴訟法第277 條舉證責任分配原則之立法意旨甚明。從而
      ，行政機關應先就其業已履踐相關正當法律程式，以及人
      民應受處罰之客觀違反法令行為，負證明之責。經查，本
      件高雄市政府警察局交通警察大隊97年8 月14日高市警交
      三字第0970022271號函謂：本案違規採證相片膠卷因遭濕
      氣侵蝕不克提供等情。查採證相片之判讀是否正確無誤、
      拍照器材是否精良確實等，均與違規事實之認定息息相關
      ，本件既乏採證相片或其他相關事證可資審認判斷，要難
      僅憑電腦留存之違規紀錄資料，即遽以認定異議人確有違
      規之事實。異議意旨質疑本件並未檢附車輛違規事實而裁
      罰，應屬有理。原處分機關既未就異議人違規之事實盡舉
      證之責任，則其對於異議人予以裁罰，於法容有未合，爰
      撤銷原處分，諭知異議人不罰，以資適法。
據上論斷，應依道路交通案件處理辦法第20條前段，裁定如主文
。
中      華      民      國   97   年   8    月   19   日
                              交通法庭  法  官  譚德周
以上正本證明與原本無異。
如不服本裁定，應於收受送達後5 日內向本院提出抗告狀。
中    華    民    國    97    年    8     月    19    日
                                        書記官  林雅婷


司法院資訊處製作；財團法人民間司法改革基金會備份。
